【裁判字號】    92,上易,835
【裁判日期】    920716
【裁判案由】    妨害兵役
【裁判全文】
臺灣高等法院臺中分院刑事判決                  九十二年度上易字第八三五號
    上  訴  人  臺灣臺中地方法院檢察署檢察官
    被      告  乙○○
右上訴人因被告妨害兵役案件，不服臺灣臺中地方法院九十二年度易字第五五九號中
華民國九十二年三月三十一日第一審判決（聲請簡易判決處刑案號：臺灣臺中地方法
院檢察署九十一年度偵字第二０六五一號），提起上訴，本院判決如左：
    主      文
原判決撤銷。
乙○○無故不參加點閱召集，處拘役拾日，如易科罰金，以佰元折算壹日。
    事      實
一、乙○○係後備軍人，應於民國九十一年六月二十六日至臺中縣新社鄉中興嶺一０
    ０號「中興嶺營區」接受點閱召集，該點閱召集令由乙○○之父廖宗榮於九十一
    年五月二十三收受後，當日即轉交乙○○，詎乙○○屆期竟無故不參加該次點閱
    召集。
二、案經臺中縣後備司令部移送臺灣臺中地方法院檢察署聲請簡易判決處刑。
    理      由
一、被告乙○○經合法傳喚，未於最後言詞辯論期日到庭，前則辯稱伊記錯點閱召集
    日期，始未參加云云，然查被告於警訊原稱係因記錯日期始未參與點閱召集，於
    偵訊則稱係看錯點閱召集令日期，前後供詞並不相侔，亦無任何事證可佐，已難
    輕信，況不論係記錯或看錯日期均非得不參加點閱召集之正當理由，自屬無故不
    參加點閱，此外被告犯行復有臺中縣後備司令部妨害兵役案件移送報告書、後備
    軍人點閱召集未到人員訪查記錄表、郵政回執等在卷可參，本案事證明確，被告
    犯行至堪認定。
二、核被告所為，係犯修正前妨害兵役治罪條例第七條第二項之無故不參加點閱召集
    罪，又妨害兵役治罪條例於九十一年六月二十六日修正公布，並自公布日施行（
    依中央法規標準法第十三條規定法規明定自公布或發布日施行者，自公布或發布
    之日起算至第三日起發生效力），原條例第七條第二項修正為第六條第二項，該
    無故不參加點閱召集罪刑度由原處一年以下有期徒刑、拘役或三百元以下罰金，
    提高為處一年以下有期徒刑、拘役或科新臺幣九萬元以下罰金，比較新舊法結果
    ，以舊法有利於行為人，依刑法第二條第一項但書規定，自應依行為時法處斷，
    原審認被告非無故不參與點閱召集，遽予無罪之諭知，自有未洽，檢察官上訴意
    旨，指摘原審判決不當，非無理由，自應予撤銷改判，爰審酌被告犯罪之動機、
    手段、犯後態度等一切情狀，量處如主文第二項所示之刑，並諭知易科罰金之折
    算標準示懲。
三、被告經合法傳喚，無正當理由不到庭，爰不待其陳述逕行判決。
據上論結，應依刑事訴訟法第三百七十一條、第三百六十九條第一項前段、第三百六
十四條、第二百九十九條第一項前段，修正前妨害兵役治罪條例第七條第二項，刑法
第十一條前段、第二條第一項但書、第四十一條第一項前段，罰金罰鍰提高標準條例
第一條前段、第二條，判決如主文。
本案經檢察官甲○○到庭執行職務。
中      華      民      國      九十二  年      七      月      十六    日
                                臺灣高等法院臺中分院刑事第五庭
                                      審判長法  官  袁  從  楨
                                            法  官  胡  森  田
                                            法  官  姚  勳  昌
右正本證明與原本無異。
不得上訴。
                                            書記官  洪  麗  華
中      華      民      國      九十二  年      七      月      十六    日
妨害兵役治罪條例第七條第二項
無故不參加點閱召集，或意圖避免點閱召集，而有前項第一款至第三款及第五款行為
之一者，處一年以下有期徒刑、拘役或科三百元以下罰金。
                                                                        Ａ


司法院資訊處製作；財團法人民間司法改革基金會備份。
